臺灣臺南地方法院刑事判決　　　　　　　　　　　　　九十年度易字第二五七五號
　　公　訴　人　臺灣台南地方法院檢察署檢察官
　　被　　　告　甲○○
右列被告因竊盜案件，經檢察官提起公訴（九十年度偵緝字第七一一號），本院判決
如左：
    主  文
甲○○無罪。
    理  由
一、公訴意旨略以：被告甲○○曾於民國（下同）八十七年、八十九年間因竊盜案件
    ，經法院分別判處有期徒刑一年、一年二月，並各於八十八年七月二十八日、九
    十年七月四日執行完畢，竟仍不知悔改，復意圖為自己不法之所有，於九十年七
    月二十一日十時三十分許，在台南市○區○○○路一段五十八巷十二號前，見四
    下無人之際，發動丁○○保管使用之堆高機引擎（該堆高機之鑰匙插在車上）欲
    行竊取時，適為乙○○發現，被告甲○○旋即跑往巷口，又見該處停有一部丙○○保管使用之車號Ｙ３─１７０號遊覽車，乃從車窗潛入駕駛座，發動引擎（車
    鑰匙放置於車上）欲將之駛離，惟見尾隨而至之丁○○前往報警處理，始棄車逃
    逸。嗣經警於前揭現場附近發現甲○○行跡可疑，由乙○○、丁○○當場指證後
    而查獲，因認被告連續涉有刑法第三百二十條第三項、第一項之竊盜未遂罪嫌等
    情。
二、公訴人認被告涉有上開犯行，係以前開事實業據目擊證人乙○○、丁○○等二人
    於警、偵訊時供證明確為其主要論據；訊據被告甲○○固不否認當日有分別爬進
    丁○○、丙○○等人所保管之堆高機、遊覽車等事實，惟堅決否認有何竊盜之犯
    行，辯稱：伊向來有吸食強力膠藉以迷幻自己之行為，九十年七月二十一日上午
    伊為尋覓隱蔽地點吸食強力膠，遂爬入擺放在空地上之堆高機駕駛座，但因吸食
    後精神恍惚，待至不慎啟動引擎後才驚醒，然因伊不會關閉引擎，加上有人前來
    喝問，伊便下車離開，然伊仍處恍惚半醒狀態，就走到附近遊覽車旁，見該車窗
    未關，就再度潛入車內繼續吸食強力膠，繼而產生幻想以為自己在駕駛遊覽車而
    發動引擎，但伊不會駕駛，聽到引擎聲又驚醒而下車離開，且伊連基本汽車駕駛
    都不會，又如何會操作該等專業車輛並進而偷竊，故伊確無竊取上開車輛之意思
    等語。
三、按犯罪事實應依證據認定之，無證據不得推定其犯罪事實；又不能證明被告犯罪
    者，即應諭知無罪之判決，刑事訴訟法第一百五十四條、第三百零一條第一項分
    別定有明文。經查，證人乙○○於本院調查時證稱：「當日（九十年七月二十一
    日上午十時許）我正在休息，聽到引擎發動的聲音，出來一看，看到在場被告坐
    在我們的堆高機上面，正在撥動拉桿，撐架已經升高，我叫他，問他幹什麼，他
    都不理我。我站到堆高機旁，他從另一側下來，我看到他腿部好像有受傷，他下
    來後，我問他幹什麼，他眼睛看著我，不理我，一直往前走。經過馬路，走向我
    們公司對面的工地那邊。（問：當時車子有無移動？）車子仍在原地。：：後來
    ，丁○○回來，我將情形告訴丁○○先生，他就出去找被告。（問：當時被告神
    情眼神有無怪異之處？）好像茫茫的，沒有睡好，沒有精神的樣子。當時腿部好
    像有受傷，一拐一拐的離開。」等語；而證人丁○○則稱：「當時，我剛回到公
    司，乙○○告訴我有人開公司的堆高機，問我是否認識該人？我說我不認識，我
    便依據乙○○的陳述，追尋到對面，看到在庭被告正在以一隻好像是螺絲起子撬
    開別人的遊覽車車窗，進入車內，並且發動車子，我因為看過該名遊覽車的司機
    ，所以知道被告不是司機，便報警。（問：看到被告撬開車窗時，距離多遠？）
    約有二十公尺。（問：有無看到被告發動車子？）車內情形不清楚。但是被告進
    入後，車子就發動了。（問：車輛有無移動？）當時車輛沒有移動。其後，我馬
    上就回到公司打電話向新興派出所報案，打完電話出來，回到現場，我就沒有看
    到被告了。車門仍然是關著。直到警員到場，車輛仍然都是在發動狀態中。：：
    （問：有無看到警察逮捕被告？）有的，被告又騎腳踏車回到現場，被我發現，
    我告訴在場警員，警察就將被告帶回派出所製作筆錄。」等語；又證人即現場值
    勤員警戊○○復證稱：「（問：逮捕當時，被告情形？）當時好像有喝酒，陳述
    有點模糊。我問他任何事，他都否認，最後都是說要我自己去找資料。」等語（
    均見本院九十一年四月九日訊問筆錄），則綜觀證人前揭證述情節，被告經證人
    乙○○發覺其侵入堆高機之駕駛座後，仍無視證人乙○○對其所為之質問，只是
    緩步在堆高機附近閒晃，並無迅速逃離現場之跡象，已與一般竊賊經人發覺其犯
    行後之反應顯有差異；且被告先後啟動堆高機、遊覽車後，均未曾將車輛移動半
    步，亦即未曾試圖將車輛駛離停放處所以斷絕管領人之追索，已誠屬蹊蹺，更無
    論堆高機移動速度甚慢，又難以行駛在通常之柏油路面上，如無接應得以運載堆
    高機之大卡車在旁等候，其又如何將堆高機竊離現場？再者，證人丁○○發覺被
    告侵入遊覽車後，被告只是發動引擎後在駕駛座上坐著，既未試圖將車輛駛離，
    亦未因證人丁○○在車外發覺其行為而欲急忙逃離現場，反而在證人丁○○報案
    而偕同警員重返現場後，被告又再度騎腳踏車返回現場閒蕩，如被告果真因竊行
    敗露而棄車離去，其又何以再度返回作案現場而應警員之逮捕？是其此等作為均
    顯然異於行竊者之行徑。依此，侵入車輛並以放置在車上之鑰匙啟動該車，雖有
    可能係竊盜之部分行為，但亦無法排除行為人可能基於玩耍、好奇等等動機所為
    ，仍須綜合觀察其他行為舉措，始得排除竊盜以外之行為動機。今被告固有侵入
    他人管領之堆高機、遊覽車並以放置在車內之鑰匙啟動車輛之情事，然其既未試
    圖將車輛移置於一己管領力之下，亦非如行竊者於犯行發覺後力圖逃離現場，則
    其對該堆高機、遊覽車等是否已具備破壞他人之持有狀態而建立一己之支配管領
    關係，乃至是否具有為自己不法所有之意圖等，均顯不足以獲得充足之確信，且
    參諸證人乙○○、戊○○對被告行為當時精神狀態之描述，亦難認被告對其行為
    確有明確之故意。故綜前觀之，依前揭證人之證述情節，尚不足以認定被告有何
    竊盜犯行，此外，復查無其他積極證據足資認定被告確有公訴人所指之竊盜犯行
    ，揆諸前揭說明，被告犯罪即屬不能證明，爰應為被告無罪之諭知。
據上論斷，應依刑事訴訟法第三百零一條第一項，判決如主文。
中      華      民      國    九十一    年      四      月     三十     日
                              臺灣臺南地方法院刑事第二庭
                                  法  官  林彥君
右正本證明與原本無異。
如不服本判決應於送達後十日內向本院提出上訴狀。
                                  書記官  黃傳鈞
中      華      民      國    九十一    年      四      月     三十     日
